臺灣臺中地方法院交通事件裁定　　　　95年度交聲字第1304號
原處分機關　交通部公路總局臺中區監理所
受處分人　　甲○○
上列受處分人因違反道路交通管理處罰條例案件，對於交通部公
路總局臺中區監理所民國九十五年十一月三十日所為之裁決（中
監違字第裁六○─ＨＣ0000000號裁決書），聲明異議，
本院裁定如下：
    主    文
原處分關於違反處罰條例之行為，拒絕停車接受稽查而逃逸部分
撤銷。
前項撤銷部分，不罰。
其餘異議駁回。
    理    由
一、原處分機關略以：受處分人甲○○，於民國九十四年八月八
    日八時許，駕駛車號ＸＴＤ─二○三號重機車，在臺中縣沙
    鹿鎮○○路處，因機器腳踏車駕駛人未依規定戴安全帽及違
    反處罰條例之行為，拒絕停車接受稽查而逃逸之違規事實，
    為臺中縣警察局清水分局員警依法逕行舉發，受處分人未於
    期限前提出申訴，經向原舉發機關查證違規屬實，該所遂於
    九十五年十一月三十日以中監違字第裁六○─ＨＣ0000
    000號裁決書，裁處受處分人違反道路交通管理處罰條例
    第三十一條第六項及第六十條第一項之規定，處罰鍰新臺幣
    （下同）六千五百元整，並記違規點數一點，逾期則依違反
    道路交通管理事件統一裁罰標準表及裁決書處罰主文裁處，
    於法並無不合等語。
二、本件受處分人甲○○則以：於九十四年八月八日上午八時，
    因身體不適，罹患癌症，疼痛不堪，欲赴沙鹿童綜合醫院注
    射嗎啡止痛，在匆忙及痛楚狀況下而忘記戴安全帽，途中適
    逢警員攔下，經本人表示急欲赴醫診治，並經員警示下離去
    而逕赴醫院；期間本人與妻子均未收到罰單，現收到裁決書
    ，錯愕不已，因本人罹癌多年，無法就業，且經政府列為低
    收入戶，如此龐大罰金，真不知如何，如因未戴安全帽而致
    受罰，也不應如此重的罰金，爰聲明異議等語。
三、機器腳踏車駕駛人或附載座人未依規定戴安全帽者，處駕駛
    人五百元罰鍰；汽車（包括機器腳踏車）駕駛人，駕駛汽車
    有違反本條例之行為，經交通勤務警察或依法令執行交通稽
    查任務人員制止時，不聽制止或拒絕停車接受稽查而逃逸者
    ，除按各該條規定處罰外，處三千元以上六千元以下罰鍰，
    ，並記違規點數一點；汽車違反道路交通管理事件，不服指
    揮稽查而逃逸，足資認定其違規事實者，得逕行舉發之，而
    逕行舉發，應記明車輛牌照號碼、車型等可資辨明之資料，
    以汽車所有人為被通知人製單舉發。道路交通管理處罰條例
    第七條之二、第三十一條第六項、第六十條第一項、第六十
    三條第一項第一款與違反道路交通管理事件統一裁罰標準表
    分別定有明文。
四、經查：本件受處分人甲○○，於上開時、地，駕駛車號ＸＴ
    Ｄ─二○三號重機車，因機器腳踏車駕駛人未依規定戴安全
    帽及違反處罰條例之行為，拒絕停車接受稽查之違規事實，
    經臺中縣警察局清水分局員警依法逕行舉發，雖有原舉發機
    關違反道路交通管理事件通知單、九十五年十二月十五日之
    函件各一紙在卷可稽，惟處分人以上開情詞置辯。經查：
(一)、撤銷部分：
    依據原舉發機關之執勤員警陳述：「當時於沙鹿鎮○○路與
    中山路執行交通崗勤務，於八時許發現一部重機車（車號Ｘ
    ＴＤ─二○三、改裝殘障車）駕駛未戴安全帽（頭戴布質小
    帽），該車於中棲路（東往西方向）停等紅燈，於是舉發員
    警趨前請該車駕駛靠右熄火停車並出示證件受檢，該駕駛一
    直懇求勿掣單告發，當員警再次請其出示證件時，該車駕駛
    即發動引擎右轉中山路加速離去（南往北往清水方向）」等
    語。是本院依前揭公函內容觀之，本件舉發違規之執勤員警
    雖確定受處分人有駕車未戴安全帽之情，然當時員警既趨前
    示意受處分人將停等紅燈之車輛靠右熄火停到路邊，該駕駛
    又一直懇求該員警勿告發，足見本件受處分人並非確有「故
    意不聽制止或拒絕停車接受稽查而逃逸」之情形，自難徒以
    受處分人當時「再次發動引擎右轉中山路加速離去」乙情，
    遽而認定受處分人即有故意不聽制止或拒絕停車接受稽查而
    逃逸之違規行為。直言之，需是受處分人確有「故意不聽制
    止或拒絕停車接受稽查而逃逸」，始符合道路交通管理處罰
    條例第六十條第一項所定之處罰要件。原處分機關漏未斟此
    ，逕認受處分人有故意拒絕停車接受稽查而逃逸之事實，遽
    依道路交通管理處罰條例第六十條第一項及違反道路交通管
    理事件統一裁罰標準之規定，對受處分人裁處罰鍰六千元，
    並記違規點數一點，原處分未予詳查，遽予裁罰，容有未洽
    。是受處分人此部分異議，為有理由，自應由本院將原處分
    機關該部分之處分撤銷，並諭知該撤銷部分，受處分人不罰
    。
(二)、駁回異議部分：
    至於受處分人未戴安全帽違規部分，有前開證據可證，且受
    處分人亦於其聲明異議狀中承認忘記戴安全帽等語；再者，
    該舉發通知單係由原舉發機關採雙掛號寄送，收件人為受處
    分人本人，此有郵政機關雙掛號郵件回執、原舉發機關前揭
    公函各一份在卷可佐，該舉發通知單已經受處分人合法收受
    。本院經查亦無任何證據足資證明執勤警員有捏造事實、違
    法取締之情事，則執勤警員本其維護交通秩序、安全職責所
    為之逕行舉發，自應受到合法、正確之推定，是受處分人確
    有駕車未戴安全帽之情，堪以認定。就違規駕車未戴安全帽
    部分，原處分機關據以援引同條例第三十一條第六項規定，
    裁處罰鍰新臺幣五百元整，逾期則依裁決書處罰主文規定處
    罰，核無不當，此部份之異議為無理由，應予駁回。
五、據上論斷，應依道路交通管理處罰條例第八十七條第二項，
　　道路交通案件處理辦法第十九條、第二十條之規定，裁定如
　　主文。
中　　華　　民　　國　　96　　年　　1 　　月　　5 　　日
                  交通法庭  法　官  張清洲
以上正本證明與原本無異。
如不服本裁定，應於送達後五日內，向本院提出抗告狀。
                            書記官　沈筱玲
中　　華　　民　　國　　96　　年　　1 　　月　　5 　　日
